臺灣基隆地方法院民事裁定　　　　　 100年度消債更字第30號
聲　請　人　林偉師
即　債務人　　　　　　　14樓.
上列當事人因消費者債務清理事件聲請更生，本院裁定如下：
    主  文
聲請駁回。
聲請費用由聲請人負擔。
    理  由
一、按債務人不能清償債務或有不能清償之虞者，得依本條例所
    定更生或清算程序，清理其債務，消費者債務清理條例第3
    條定有明文。又同條例第151 條第1 項、第5 項規定，係採
    「協商前置主義」，債務人於協商程序中，應本於最大誠信
    原則商討解決方案，亦即在衡量債務人之負債原因、經濟收
    入情況、基本生活必要性之支出等客觀情狀後，提出符合比
    例原則之清償計畫，如終究不能協商，於聲請更生或清算時
    ，法院仍得綜衡債務人之財產及收支狀況，評估協商方案是
    否不能維持債務人維持符合人性尊嚴之基本生活條件，以作
    為判斷債務人是否符合「不能清償債務或有不能清償之虞」
    之依據。
二、聲請意旨略以：聲請人有不能清償債務情事，於民國100 年
    1 月24日，曾以書面向最大債權金融機構國泰世華商業銀行
    股份有限公司（下稱國泰世華銀行）請求共同協商債務清償
    方案，國泰世華銀行雖提出180 期、利率0 ﹪、每月清償新
    臺幣（下同）16,533元之清償方案，然聲請人有一般民間債
    權人對聲請人聲請強制執行，每月扣薪3 分之1 ，導致聲請
    人無力負擔該清償方案而協商不成立，而債務人之無擔保及
    無優先權債務總額未逾1,200 萬元，復未經法院裁定開始清
    算程序或宣告破產，為此依法聲請更生等語。
三、經查：
  (一)債務人於民國100 年1 月24日，曾以書面向最大債權金融機
    構國泰世華商業銀行股份有限公司（下稱國泰世華銀行）請
    求共同協商債務清償方案，國泰世華銀行提出180 期、利率
    0 ﹪、每月清償新臺幣（下同）16,533元之清償方案，因債
    務人無法負擔任何還款條件，於100 年3 月2 日協商不成立
    等情，有卷附消債條例前置協商資料及前置協商不成立通知
    書為證，則依前開說明，本院應綜衡聲請人之財產、收支狀
    況與國泰世華銀行提出之清償方案，以判斷聲請人是否確有
    不能清償債務之情事。
  (二)債權人任職於台北市政府環境保護局松山區清潔隊，於98、
    99年度之薪資所得分別為583,926 元、600,598 元，平均每
    月薪資為49,355元，此外每月領取兒少生活扶助金每人每月
    1,400 元，4 名子女每月共計5,600 元等情，有財政部臺灣
    省北區國稅局98、99年度綜合所得稅各類所得資料清單、基
    隆市安樂區中低收入兒少生活扶助身分認定證明附卷可稽。
    至聲請人主張其與配偶協議離婚，並約定由聲請人獨自負擔
    子女之扶養費，故其平均每月必要支出為50,900元【含伙食
    費24 ,000 元、交通費1,550 元、補貼母親生活費用10,000
    元、機車費用4,950 元、手機網路費1,424 元、日常生活費
    用1,500 元、子女交通費936 元、健保費2,540 元、子女學
    費3,000 元（每學期以6 個月計算）、子女學校雜費1,000
    元（每學期以6 個月計算）】，並提出全民健保投保歷史明
    細表、離婚協議書、油費發票、機車維修記錄、發票、強制
    險收據、中華電信繳費證明單、遠傳電信費帳單、交通費明
    細、學雜費收據等為據，然查：
    1.聲請人既自承有不能清償債務之情事，則其日常生活自應
      受到相當之限制，蓋消費者債務清理條例之立法目的係在
      維持債務人最低生活水準之前提下，使債務人得盡力清償
      以獲更生之機會，而非在保障債務人得以維持原來之生活
      水準。又內政部公告之臺灣省最低生活費，係依社會救助
      法第4 條第2 項規定，參照中央主計機關所公布臺灣省最
      近1 年每人可支配所得中位數60﹪定之，並於新年度計算
      結果變動達5 ﹪以上時調整之，堪認已足以維持符合人性
      尊嚴之基本生活條件。從而，聲請人之生活支出，應以內
      政部公告之100 年度臺灣省每人每月最低生活費10,244元
      計算。
    2.聲請人主張因借住母親房屋，每月須補貼母親水、電及房
      貸費用10,000元，惟前開聲請人之生活支出，已包含食、
      衣、住、行等各項費用在內，自不得再加計此部分水、電
      費用，又聲請人並未提出任何房屋貸款資料或其母親之財
      產所得資料供本院參酌，尚難認聲請人有支出此筆費用之
      必要性。
    3.聲請人主張其4 名子女之扶養費均由其獨自負擔，惟父母
      對於未成年子女之扶養義務，不因結婚經撤銷或離婚而受
      影響，未任親權一方之扶養義務不能免除，故4 名子女之
      扶養費，應由聲請人及其前配偶共同負擔。又未成年子女
      依附父母生活，其生活費用應有相當之減省，且聲請人之
      子女具有中低收入兒少生活扶助身分，學校午餐費用亦得
      減免，有卷附前揭中低收入兒少生活扶助身分認定證明可
      憑，是聲請人子女之扶養費以100 年度扶養親屬免稅額82
      ,000元計算，應屬適當。從而，4 名子女之扶養費，扣除
      兒少生活扶助金每月5,600 元後，聲請人每月應負擔之金
      額為10,867元【計算式：（82,000元÷12月×4 人）－5,
      600 元＝27,333元（元以下4 捨5 入）、27,333元÷2 人
      ＝13,667元（元以下4 捨5 入）】。
    4.聲請人之民間債權人林瑋柔聲請扣押聲請人之薪資所得，
      依台北市政府環境保護局100 年7 月25日北市環三松字第
      10035164000 號函說明二所示，該債權人每月依債權比例
      所分配之金額為2,540 元。
    5.從而，聲請人每月薪資49,355元，扣除生活支出、子女扶
      養費及每月清償債權人林瑋柔之金額後，尚餘23,082元【
      計算式：49,533－10,244－13,667－2,540 ＝23,082】，
      顯逾最大債權金融機構國泰世華銀行所提每月16,533 元
      之清償方案，足見該清償方案非聲請人所不能負擔。
四、綜上所述，聲請人每月可用於還款之金額為23,082元，足以
    負擔國泰世華銀行所提之清償方案每月16,533元，顯無不能
    清償債務或有不能清償債務之虞，然聲請人竟以無法負擔任
    何還款條件導致協商不成立，難認有協商清償債務之誠意，
    是其聲請更生，核與消費者債務清理條例第3 條、第151 條
    之要件不符，應予駁回。
五、據上論結，依消費者債務清理條例第8 條、第15條，民事訴
    訟法第95條、第78條，裁定如主文。
中    華    民    國   100    年    10    月    21    日
                  民事庭法  官  陳怡安
以上正本係照原本作成。
如不服本裁定，應於裁定送達後10日內，以書狀向本院提出抗告
，並繳納抗告費新臺幣1,000 元。
中    華    民    國   100    年    10    月    21    日
                        書記官  黃筱雯